【裁判字號】    89,上訴,1597
【裁判日期】    900110
【裁判案由】    準強盜
【裁判全文】
臺灣高等法院高雄分院刑事判決                  八十九年度上訴字第一五九七號
    上  訴  人
    即  被  告  乙○○
    選任辯護人  馮明雄
右上訴人因強盜案件，不服台灣屏東地方法院八十九年度訴字第一六二號中華民國八
十九年九月十九日第一審判決（起訴案號：台灣屏東地方法院檢察署八十九年度偵字
第九二六號），提起上訴，本院判決如左：
    主  文
上訴駁回。
    事  實
一、乙○○曾有竊盜、違反肅清煙毒條例及偽造文書等多次前科，而其最後一次係因
    偽造文書案件經法院判處有期徒刑三月，並於民國（下同）八十七年五月十四日
    執行完畢。詎乙○○竟不思悛悔，於八十九年二月三日日落後之下午六時四十分
    許，基於意圖為自己不法所有之竊盜犯意，侵入丙○○位於屏東市金泉里建甲巷
    十四號住處二樓房間內，下手竊得原藏於丙○○外套內之現金新台幣（下同）二
    萬四千元。而乙○○得手後正欲離去之際，適為返回該住處之丙○○發覺，攔住
    乙○○質問並加以逮捕，未料乙○○為脫免逮捕，竟即強行衝下樓，更在該房屋
    樓下巷內與丙○○發生拉址扭打，而當場施以強暴。嗣因鄰居多人聞聲趕至，乃
    與丙○○協力將乙○○制服，而報警到場查獲，並在其身上起出現款二萬四千元
    。
二、案經屏東縣警察局屏東分局報請臺灣屏東地方法院檢察署檢察官偵查起訴。
    理  由
一、訊據被告乙○○矢口否認有右揭犯行，辯稱當時有人追殺伊，因為很緊急，所以
    沒有告訴被害人即直接進入被害人家中，上二樓時看到被害人在接電話，伊告訴
    被害人說伊被別人追，被害人問伊是誰，伊有拿身分證給被害人看，但被害人還
    是很生氣，說他前天還掉了兩萬元，伊說伊被人家追，讓伊躲一下，被害人不同
    意，抓著伊的衣領說要報警，被害人的鄰居也有來幫他，警察來時，伊等都在被
    害人家，伊沒有帶兇器，在伊身上搜到的錢是伊自己的，是伊在早上領出來二十
    萬元，處理其他債務，還給別人賭債九萬八千元，自己家裡留一點，帶在身上五
    萬元，買了一萬四千元的毒品，但毒品已丟掉了，買完毒品後要去買香腸時，聽
    到有人喊伊，伊就跑到被害人家，後來被害人要報警，警察來時，伊將毒品放在
    褲角的暗袋，警察叫伊把身上錢拿出來，伊才想起來身上還有毒品，故在去警察
    局之前，即趁機將毒品丟在被害人家附近等語云云。
二、惟查：前開遭被告侵入住宅竊取二萬四千元之事實業據被害人丙○○迭於警訊、
    偵查原審審理及本院調查時指述綦詳，且被害人丙○○另陳明被告行竊得手遭其
    發現後，為脫免逮捕與之扭打，此節又與證人即被害人丙○○之鄰居徐金妹及郭
    俊宏分在警訊及偵查中所證述均曾見被告與被害人扭打並用手肘部用力撞擊被害
    人等之目擊情節相符，被告顯對被害人施有暴力，可堪認定，另並有被告行竊現
    場照片八幀附卷供佐，亦復有被害人所立據之贓物保領結附於偵查卷可稽，而被
    告於當日下午六時卅分無故侵入被害人家中，該時已為日落時分，有八十九年屏
    東地區日出日沒時刻表一紙附於卷外為憑。是以，被告於夜間侵入住宅竊盜，於
    脫免逮捕時當場施以強暴，應堪認定。至於被告辯稱因有人追殺而跑進被害人家
    躲藏置辯，並舉證人陳尚賢證明當日係陳某叫伊，使伊誤認遭追殺一節，雖證人
    陳尚賢附和證稱案發當日其在夜市有叫被告，被告有回頭看，但其不知道被告有
    沒有看到，其看被告一直往前跑，跑到一條巷子等語云云（本院卷第五十四頁）
    ，然查被告於警訊時係稱伊被二個拿刀的中等頭髮、中等身材年青人追殺（警訊
    第二頁反面），嗣於本院調查時則稱因伊欠陳尚賢五萬元未清償，當日在夜市聽
    見陳某叫伊，伊聽到叫伊名字，即很緊張，精神恍惚，以為要追殺伊云云，前後
    所辯情節已有不一，且陳尚賢為四十四年次之中年人，已非被告於警訊時所稱「
    很年輕」之二人，而證人陳尚賢與被告所述欠債五萬元之經過亦有不同，被告所
    辯為躲避追殺緊急之下而逃進被害人家中，已難置信。且縱當時被告係誤認有人
    追殺，在熱鬧夜市可高聲呼救或可就近向警察局尋求協助，豈有擅自進入他人家
    中二樓逕自躲藏之理？又被告當日雖確曾至金融機構提款二十萬元，惟先稱已還
    他人欠款大約十八萬元（警卷第四頁），繼之又稱係「早上領出來的廿萬元，處
    理其他債務，還給別人九萬八千元，是還賭博的錢，還給王家訓，我不知道他住
    那裏，他住在告訴人家附近，還錢時他已死亡了，我錢是交給王家訓表弟，自己
    家裡留一點，帶在身上五萬元，買了一些東西，剩下三萬多元。我買了毒品，但
    已丟掉了，我在屏東市買的，不知到賣毒品的人姓名，他綽號叫眼鏡或長腳或白
    毛仔我向他買第一級毒品，買壹萬四千元我們下午五、六點約在夜市電信局，我
    買完毒品後要去買香腸，這時我聽到有人喊我，我就跑到告訴人家，後來告訴人
    要報警，警察來時，我毒品放在褲角的暗袋，警察叫我把身上錢拿出來，我才想
    起來我身上還有毒品，我想回警察局一定會被搜身，還沒有去警察局時，我就趁
    機將毒品丟在告訴人家附近，除了買毒品外，我還有坐車，另外還買了一些小東
    西，但想不起來了」等情，顯對金錢之去向前後交待不一且不清，若已還十八萬
    元，何以身上仍有三萬餘元？若只帶五萬元出門，買毒品一萬四千元，卻無從交
    待毒品之去向，且與所剩金錢數額不符，而警員左新明亦證稱並未見被告有丟棄
    東西的動作，被告所辯各節，多所矛盾，應係狡飾之詞，難堪採信。至於被告辯
    稱警訊遭刑求一節，此非惟據製作警訊筆錄之員警李向文所否認，亦經當時在場
    之被害人稱「我當時在現場，警員沒有打被告，只有給被告戴安全帽」等語在案
    ，且查被告之警訊筆錄係記載被告否認竊盜及傷害被害人並載明被告所辯係遭人
    追殺而躲藏於被害人家中等情，被告所稱警訊係遭警刑求，顯與常理有悖，亦難
    信為實在，被告犯行已臻明確。至公訴人認被告攜帶不明小型兇器行竊，然為被
    告所否認，經查，被告當場遭被害人丙○○與聞聲趕至之鄰人多人聯手制服，而
    報警查獲，若被告持有不明兇器，斷無法從容將該兇器丟棄而未能遭警搜出，且
    被害人所受傷害僅為左手小拇指割傷，傷勢非重，亦有可能於扭打時碰觸尖銳物
    品所致，故並無證據足證被告攜帶兇器，併此敘明。至於被告請求調閱被害人之
    通聯紀錄以證明當時被害人在打電話一節，核被害人是否在打電話與證明被告是
    否竊取被害人之財物及有無與被害人發生扭打等事實並無直接關係，應無調查之
    必要。
二、核被告乙○○於夜間侵入住宅竊盜，因脫免逮捕當場施以強暴脅迫，所為係犯刑
    法第三百二十九條、第三百三十條第一項加重強盜罪，而被告前曾因偽造文書案
    件經法院判處有期徒刑三月，業於八十七年五月十四日執行完畢，有臺灣屏東地
    方法院檢察署刑案資料查註紀錄表一紙附卷可憑，被告於前案刑之執行完畢後五
    年內再犯有期徒刑以上刑之本罪，是為累犯，應依刑法第四十七條累犯之規定加
    重其刑。原審因而適用刑法第三百二十九條、第三百三十條第一項、第四十七條
    並審酌被告犯罪之動機、手段、對被害人所造成之恐懼，犯罪後猶飾詞狡辯毫無
    悔意等一切情狀，量處有期徒刑六年，其認事用法，並無違誤，量刑亦稱允適，
    被告上訴否認犯罪，為無理由，應予以駁回。
三、據上論斷，應依刑事訴訟法第三百六十八條，判決如主文。
本案經檢察官林應華到庭執行職務。
中      華      民      國    九十      年      一      月      十      日
                        台灣高等法院高雄分院刑事第五庭
                                審判長法    官
                                      法    官洪
                                      法    官
得於十日內上訴。
附錄本判決論罪所適用之法條：刑法第三百二十九條、第三百三十條第一項。


司法院資訊處製作；財團法人民間司法改革基金會備份。
